【裁判字號】    98,台上,7413
【裁判日期】    981210
【裁判案由】    強盜
【裁判全文】
最高法院刑事判決            九十八年度台上字第七四一三號
上  訴  人  甲○○
上列上訴人因強盜案件，不服台灣高等法院中華民國九十八年十
月七日第二審更審判決（九十七年度上更(一)字第三八六號，起訴
案號：台灣桃園地方法院檢察署九十六年度偵緝字第六七二號）
，提起上訴，本院判決如下：
    主  文
上訴駁回。
    理  由
按刑事訴訟法第三百七十七條規定，上訴於第三審法院，非以判
決違背法令為理由，不得為之。是提起第三審上訴，應以原判決
違背法令為理由，係屬法定要件。如果上訴理由書狀並未依據卷
內訴訟資料，具體指摘原判決不適用何種法則或如何適用不當，
或所指摘原判決違法情事，顯與法律規定得為第三審上訴理由之
違法情形，不相適合時，均應認其上訴為違背法律上之程式，予
以駁回。本件上訴人甲○○上訴意旨略稱：(一)、上訴人於原審曾
聲請勘驗製作偵查筆錄時之錄音，並傳喚證人即製作警詢筆錄員
警李昆燁到庭，以確定檢察官有口頭承諾會發文予第一審，給予
上訴人依刑法第五十九條規定減輕其刑，惟第一審未予理會，原
審亦未依職權主動調查，原判決亦未對刑法第五十九條之適用及
解釋說明，僅記載上訴人不適用證人保護法規定，判處有期徒刑
九年，有未適用證據之違法。(二)、上訴人長期失業，家有年邁且
罹患高血壓之母親及甫出生之幼兒待扶養，因受證人即共同正犯
陳欽煌威逼利誘鋌而走險犯下本案，實因生活所逼迫造成，而上
訴人施暴之方式並未對被害人造成任何傷害，犯罪情節並非嚴重
，且上訴人自到案後即配合警方辦案，並供出其他多名共同正犯
，堪認上訴人有悔意，客觀上足以引起同情，原判決未引用刑法
第五十九條予以減輕其刑，顯有不適用法規之違法等語。
惟查：證據之取捨、證據證明力之判斷，以及事實有無之認定，
屬事實審法院之職權，苟其取捨、判斷與認定，並不違背論理法
則及經驗法則，即不容任意指為違法，而執為適法之第三審上訴
理由。本件原審認定上訴人有原判決所載意圖為自己不法之所有
，結夥三人以上，攜帶兇器，以強暴、脅迫至使不能抗拒，而取
他人之物之犯行，係以該事實業據上訴人於警詢、偵查、第一審
、原審坦承，核與證人即共同正犯陳欽煌、李寬萬、邱國芸等證
述情節大致相符，並經證人乙○○、許嘉芸證述明確，復有電擊
棒壹支扣案可證，上訴人雖請求傳訊警員李昆燁，證明其曾去電
檢察官，經檢察官同意會發函給法院減輕上訴人刑期乙節，然因
本案並無檢察官事先同意上訴人得適用證人保護法第十四條規定
之記載，且縱製作筆錄之警員曾有此口頭表示，但未經檢察官事
先同意，仍無由適用證人保護法減刑之規定，是該聲請核無調查
必要等證據資料，予以綜合判斷，認上訴人犯行足堪認定。並以
核上訴人所為，係犯刑法第三百二十八條第一項強盜罪，而有刑
法第三百二十一條第一項第三款攜帶兇器、第四款結夥三人以上
情形，應依刑法第三百三十條第一項之加重強盜罪論斷，因而撤
銷第一審關於加重強盜罪部分之判決，於法定刑內酌情量處有期
徒刑九年。已詳敘其所憑證據及認定之理由，所為論斷均有卷存
證據資料可資覆按。上訴意旨雖指摘原判決違法，然查原判決已
說明「上訴人請求傳訊警員李昆燁到庭，欲證明其曾去電檢察官
，經檢察官同意會發函給第一審法院減輕上訴人刑期乙節，然因
本案遍查均無檢察官事先同意上訴人得適用證人保護法第十四條
規定之記載，且縱製作筆錄之警員曾有此口頭之表示，但未經檢
察官事先同意，仍無由適用證人保護法減刑之規定，是前開聲請
，核無調查之必要」等語，且上訴人與辯護人於原審審理程序均
稱無證據尚待調查，則上訴意旨指摘原審未予調查為違法，殊與
法律規定得為第三審上訴理由之違法情形不相適合。原判決並說
明「經辯護人讀取該次（偵查）訊問錄影光碟資料後，亦陳稱：
檢察官沒有提到證人保護法的問題，上訴人有向檢察官請求從輕
量刑，依刑法第五十九條酌減，邱國芸部分，檢察官說是甲○○
指證的等語，並提出該次偵訊之譯文內容在卷」等情，是並無檢
察官口頭承諾會發文予法院，給予上訴人依刑法第五十九條規定
減輕量刑之情形，上訴意旨謂檢察官有口頭承諾，而原審未依職
權主動調查云云，乃非依據卷內資料執為指摘之合法上訴理由。
又刑法第五十九條規定之酌量減輕，必須犯罪另有特殊之原因與
環境，在客觀上足以引起一般同情，認為即予宣告法定最低度刑
期，猶嫌過重者，始有其適用，且此項犯罪情狀是否顯可憫恕而
酌量減輕其刑之認定，亦屬法院得依職權自由裁量之事項，原判
決未依刑法第五十九條規定酌量減輕上訴人之刑，並無違背法令
可言。至於其他上訴意旨均係就原審已調查及依憑卷證資料所為
採證認事職權之合法行使，以及原判決已論列說明之事項，依憑
己見任意指摘為違法，並重為事實之爭執，否認犯罪，殊與法律
規定得為第三審上訴理由之違法情形不相適合。衡以前開說明，
其上訴違背法律上之程式，應予駁回。
據上論結，應依刑事訴訟法第三百九十五條前段，判決如主文。
中    華    民    國  九十八  年   十二   月    十    日
                      最高法院刑事第十三庭
                          審判長法官  賴  忠  星
                                法官  呂  丹  玉
                                法官  吳      燦
                                法官  施  俊  堯
                                法官  蔡  名  曜
      本件正本證明與原本無異
                                      書  記  官
中    華    民    國  九十八  年   十二   月   十五   日
                                                      V


司法院資訊處製作；財團法人民間司法改革基金會備份。
